【裁判字號】    90,易,537
【裁判日期】    900404
【裁判案由】    違反動產擔保交易法
【裁判全文】
臺灣臺南地方法院刑事判決                            九十年度易字第五三七號
    公  訴  人  臺灣台南地方法院檢察署檢察官
    被      告  乙○○
右列被告因違反動產擔保交易法等案件，經檢察官提起公訴（八十九年度偵字第一二
二四九號)，本院判決如左：
    主  文
乙○○意圖為自己不法之所有，以詐術使人將本人之物交付之，處有期徒刑壹年。
    事  實
一、乙○○明知一輛賓士廠牌自用小客車價值不菲，而自己已無支付能力，竟於民國
    八十九年三月二十四日，意圖為自己不法之所有，向和潤企業股份有限公司（下
    稱和潤公司）偽稱自己仍有支付能力，詐購車牌號碼五Ｋ－九八一一號賓士自小
    客車一輛，並與和潤公司依動產擔保交易法所規定之附條件買賣方式，以每二月
    為一期，每期繳交分期款新臺幣（下同）十二萬六千二百十二元，分十八期繳納
    ，在分期款未全部付清前該車輛仍屬和潤公司所有，為動產擔保交易之債務人，
    致和潤公司陷於錯誤，並交付上開賓士車予乙○○，雙方並約定以乙○○位於臺
    中市○○路五百零九巷三十三號之住所為標的物存放處所，且乙○○僅得依約占
    有使用，不得任意遷移或為其他處分並經向台中監理處辦理登記在案。詎乙○○
    在取得上開標的物後，於同年五月間，所開立予和潤公司繳交第一期分期價金之
    支票（支票號碼ＡＤ0000000、票載發票日八十九年五月八日、帳號00
    0000000、付款人玉山商業銀行永康分行、面額十二萬六千二百十二元，
    ）即屆期遭退票，迄今，僅於同年七月及九月間分別繳交七萬及十二萬六千元之
    分期價金，尚欠二百十三萬八千八百十六元，即拒不付款，且更意圖為自己不
    法之利益，於八十九年八月間某日起，即將該標的物出質予友人郭竹叢使用以擔
    保債務，致出賣人追索無著而受有損害。
二、案經和潤公司訴請台灣台中地方法院檢察署呈轉臺灣高等法院檢察署令轉臺灣臺
    南地方法院檢察署檢察官偵查起訴。
    理  由
一、訊據被告乙○○固就於右開時日，以動產擔保交易附條件買賣方式，向和潤公司
    購買前開自小客車一輛，為動產擔保交易之債務人，在價金未付清之前，即將該
    標的物遷移並抵押予友人郭竹叢使用以償債一節坦承不諱，核與告訴人和潤公司
    代理人甲○○指訴之情節相符，復有附條件買賣契約書、動產擔保交易附條件買
    賣設定登記申請書、汽車新領牌照登記書、各一件（均影本）附卷可稽。惟其辯
    稱：買車時經濟狀況尚稱良好，後來向他人公司投資之四百五十萬元於八十九年
    七月間遭人倒閉未能取回，始付不出錢，並無詐欺犯意云云。
    然查，被告於八十九年五月第一期分期價金即未支付予告訴人，所開立之上開支
    票亦遭退票等情，此為被告所不爭執，復有上開支票及退票理由單影本一紙附卷
    足憑，足徵其於八十九年七月間借款經人倒閉之情事，與第一期分期價金未支付
    一節，並無相關，而不足為被告有利認定。再查被告於八十九年七月間經人倒閉
    之前的第一期分期價金即無法支付，則其於購車時之是否尚有能力購買價值不菲
    之汽車，實啟人疑竇。復查被告係因於八十七年向友人郭竹叢借款約六十萬元，
    始於八十九年八月抵押並交付上開車予郭竹叢使用以擔保債務一節，此為被告所
    自承，足見被告至八十九年三月購車時，仍尚積欠友人債務未能還清，足見被告
    於購車並無支付能力甚明。參以被告供稱其被倒計達四百五十萬元，而被告所購
    買之上開自小客車價錢為一百九十萬元，衡情一般人若要購買如此價昂之汽車，
    皆會先審酌己身之經濟狀況，若非係買後經濟仍能充裕，焉有將大半積蓄投資於
    車之情事，若被告購車時真係經濟狀況甚佳，而自量其資力足夠購買一賓士名車
    ，則其應是經濟上非常充裕，則其後被倒四百五十萬元應僅為其財產之一小部分
    ，焉有付不出各期之分期價金之情？是綜上以觀，被告所辯不足採信。被告購車
    時明知無支付能力，仍向和潤公司購買上開車輛，詐欺之意圖甚明。本件事證明
    確，被告犯行堪予認定。
二、核被告所為係犯動產擔保交易法第三十八條之罪及刑法第三百三十九條第一項詐
    欺取財罪。被告以一行為觸犯上開二罪名，為想像競合犯，依刑法第五十五條前
    段之規定，應從一重之詐欺取財罪處斷。爰審酌被告犯罪之動機、目的、手段、
    所生危害、尚未繳清價款及交還車輛予告訴人、未與告訴人達成和解、犯罪後之
    態度等一切情狀，量處如主文所示之刑，以資懲儆。
三、被告又詐欺取財部分，雖未據公訴人起訴，然本院認該部分事實既與公訴人起訴
    之犯罪事實既有想像競合之裁判上一罪關係，應為起訴效力所及，基於審判不可
    分原則，本院自應併予審究，併此敘明。
據上論斷，應依刑事訴訟法第二百九十九條第一項前段、動產擔保交易法第三十八條
、刑法第十一條前段第三百三十九條第一項、第五十五條，罰金罰鍰提高標準條例第
一條前段，判決如主文。
中    華    民    國      九十        年      四          月     四     日
                                    臺灣臺南地方法院刑事第四庭
                                        法  官      鄧  希  賢
右正本證明與原本無異。
如不服本判決，應於判決送達後十日內向本院提出上訴狀( 應附繕本 )。
                                        書記官      陳  美  蓉
中    華    民    國      九十        年      四          月     四     日
附錄法條
動產擔保交易法第三十八條
  動產擔保交易之債務人，意圖不法之利益，將標的物遷移、出賣、出質、移轉、扺
  押或為其他處分，致生損害於債權人者，處三年以下有期徒刑、拘役或科或併科六
  千元以下罰金。
中華民國刑法第三百三十九條
 (普通詐欺罪)
意圖為自己或第三人不法之所有，以詐術使人將本人或第三人之物交付者
，處五年以下有期徒刑、拘役或科或併科一千元以下罰金。
以前項方法得財產上不法之利益或使第三人得之者，亦同。
前二項之未遂犯罰之。


司法院資訊處製作；財團法人民間司法改革基金會備份。
